【裁判字號】    97,聲再,196
【裁判日期】    971231
【裁判案由】    違反槍彈藥刀械管制條例
【裁判全文】
臺灣高等法院高雄分院刑事裁定         97年度聲再字第196號
聲請人即
受判決人    甲○○
上列聲請人因違反槍砲彈藥刀械管制條例案件，對於本院94年度
上訴字第1577號、最高法院97年度台上字第6099號確定判決，聲
請再審，本院裁定如下：
    主  文
再審之聲請駁回。
    理  由
一、聲請意旨略以：(一)按因發現確實之新證據，足認受有罪判決
    之人應受無罪判決者，為受有罪判決人之利益，得聲請再審
    ，我國刑事訴訟法第420 條第6 款著有明文。(二)聲請人前因
    違反槍砲彈藥刀械管制條例案件罪嫌，經高等法院高雄分院
    以94年上訴字第1577號判決處有期徒刑2 年，經聲請人不服
    依法提上訴，又遭最高法院駁回確定在案。幸經本案之真正
    被告潘寶樹良心發現，特別於民國97年12月13日提出聲明書
    聲明：『本案與甲○○絕無關連，在警訊中之所以指控甲○
    ○，完全是辦案員警誘導所致，員警說只要咬死甲○○，我
    就能沒事，所以才會針對甲○○做出不實指控。員警對我說
    甲○○已供出我的罪行等語，故意製造我與甲○○對立，其
    實事情真相如下：「我被查扣之證物是一位叫阿福的人跟我
    借一筆錢，因我要他還錢而無法償還，才拿這把槍讓我質押
    ，因為槍無法使用，才找甲○○代為找阿福修理槍枝，係本
    案真與甲○○一點關係都沒有」，懇請長官明鑒』。(三)本案
    之真正被告潘寶樹（對聲請人而言是關鍵證人）所為之上開
    聲明，應屬「發現確實之新證據」，為此依刑事訴訟法第
    420 條第1 項第6 款之規定聲請再審，狀請鈞院准予再開審
    判程序等語。
二、按有罪之判決確定後，有左列情形之一者，為受判決人之利
    益，得聲請再審︰(一)原判決所憑之證物已證明其為偽造或變
    造者。(二)原判決所憑之證言、鑑定或通譯已證明其為虛偽者
    。(三)受有罪判決之人，已證明其係被誣告者。(四)原判決所憑
    之通常法院或特別法院之裁判已經確定裁判變更者。(五)參與
    原判決或前審判決或判決前所行調查之法官，或參與偵查或
    起訴之檢察官，因該案件犯職務上之罪已經證明者，或因該
    案件違法失職已受懲戒處分，足以影響原判決者。(六)因發現
    確實之新證據，足認受有罪判決之人應受無罪、免訴、免刑
    或輕於原判決所認罪名之判決者。前項第1 款至第3 款及第
    5 款情形之證明，以經判決確定，或其刑事訴訟不能開始或
    續行非因證據不足者為限，得聲請再審，刑事訴訟法第420
    條第1 項、第2 項定有明文。惟刑事訴訟法第420 條第1 項
    第6 款所謂發見新證據，係指該證據當時已經存在，為法院
    及當事人所不及知，不及調查斟酌，至其後始行發見，且就
    證據本身形式上觀察，固不以絕對不須經過調查程序為條件
    ，但必須顯然可認為足以動搖原有罪確定判決，而為受判決
    人無罪、免訴、免刑或輕於原判決所認罪名之判決者為限。
    此受理聲請再審之最後事實審法院，應就聲請再審理由之所
    謂「新證據」，是否具備事實審判決前已經存在，為法院、
    當事人所不知，事後方行發見之「嶄新性」，及顯然可認足
    以動搖原有罪確定判決，應為無罪、免訴、免刑或輕於原判
    決罪名之「顯然性」二要件，加以審查，為判斷應否准予開
    始再審之準據，有最高法院85年度台抗字第308 號、77年度
    台上字第55號、78年度台抗字第145 號判決參照。準此，倘
    該證據資料雖屬真實，惟縱予提出供法院審酌，在客觀上亦
    未必能據以動搖原確定判決之基礎或依其他證據資料所作事
    實之認定者，即非刑事訴訟法第420 條第1 項第6 款所稱之
    確實新證據，即不能據為聲請再審之原因。
三、經查：
  (一)本件原確定判決認定聲請人甲○○涉犯幫助未經許可，持有
    可發射子彈具有殺傷力之改造玩具手槍罪係依憑：該案同案
    被告潘寶樹於民國93年11月27日在台灣屏東地方法院（下稱
    原審）聲羈訊問證稱：「槍彈是今年（93年）約6 、7 月向
    一『阿福』的人用5 萬元買的，是甲○○（平常稱呼他『小
    平』）介紹伊買槍彈的；因為手槍第一次試射無法使用，因
    彈殼卡住槍管，所以伊透過甲○○找『阿福』，伊與甲○○
    聯絡過很多次，但都沒有把槍修好，甲○○把『阿福』電話
    給伊，後來『阿福』有來找伊，幫伊換了1 把槍，就是扣案
    這把手槍，也給伊3 顆子彈，伊看了是有擊發過的痕跡；起
    先買的槍被甲○○拿給『阿福』，許久沒有還給伊，伊打了
    5 、6 通電話給『阿福』，後來『阿福』就拿扣案的這把槍
    給伊；是因槍沒有還伊，所以伊才問甲○○還有沒有另外的
    槍枝；扣案的槍是『阿福』在距今（93年11月27日）約2 個
    月前給伊；槍彈是以5 萬元向『阿福』買的，槍枝有問題都
    是透過甲○○問『阿福』，買槍的錢伊直接交給『阿福』，
    甲○○介紹伊買槍，有無收取介紹費伊不清楚；買槍後大約
    半個月試射，試射完後嘗試自己修理，但無法修理，才聯絡
    甲○○；在偵訊中所為不同陳述，是怕連累甲○○，偵查中
    說『新財』介紹是伊編造的」等語（見原審93聲羈第225 號
    卷第5 至8 頁），已就透過被告甲○○向「阿福」購買槍彈
    ，後因卡彈無法使用，請被告甲○○代為修復未果，「阿福
    」再換槍彈之過程，為詳細之供述。
  (二)聲請人雖提出同案被告潘寶樹於97年12月13日所書寫之「聲
    明書」為聲請再審之證據，然上開聲明書是否為潘寶樹所寫
    已有疑問；另依上開聲明書內容所載：在警訊中之所以指控
    甲○○，完全是辦案員警誘導所致，員警說只要咬死甲○○
    ，我就能沒事，所以才會針對甲○○做出不實指控云云。然
    查，本件證人即同案被告潘寶樹於93年11月26日警詢係供稱
    ：「手槍和子彈是向『福仔』以5 萬元一起買的，在長治鄉
    德和交給伊，是93年6 、7 月間；『福仔』是『財仔』介紹
    伊識的；槍有試射，但是3 發子彈都沒有擊發，『福仔』說
    事後要補，伊沒有辦法聯絡『福仔』」等語（見本院94年上
    訴字第1577號卷第67、68頁），惟並未稱「福仔」以槍彈質
    押之事；嗣於93年11月26日偵訊供稱：「槍彈是今年（93年
    ）6 月間伊向『阿福』取得，他向伊借5 萬元，將槍彈質押
    在伊那裡；是『新財』介紹給伊認識，不是甲○○介紹的」
    等語（見93偵5998號卷第5 、6 頁），則以質押為名取得槍
    彈，並否認甲○○為介紹人。顯見聲請人所提之聲明書內容
    與本件確定判決認定之事實並不相符，已難取信。
  (三)況依聲請人所提出所謂潘寶樹之聲明書，係於97年12月13日
    始書立（見本院卷第5 頁），該書面證據亦非當時已經存在
    ，為法院及當事人所不及知，不及調查斟酌，至其後始行發
    見，自不符前開所謂「發見新證據」之要件甚明，是依法自
    不能據為聲請再審之原因。
  (四)綜上所述，再審聲請人上開所陳，自非發現確實之新證據，
    故其據以聲請再審，即無理由，應予駁回。
四、據上論斷，應依刑事訴訟法第434 條第1 項，裁定如主文。
中    華    民    國    97    年    12    月    31    日
                  刑事第八庭    審判長法  官  洪兆隆
                                      法  官  李政庭
                                      法  官  陳志銘
以上正本證明與原本無異。
如不服本裁定應於送達後5 日內向本院提出抗告狀。
中    華    民    國    97    年    12    月    31    日
                                      書記官  盧雅婷


司法院資訊處製作；財團法人民間司法改革基金會備份。
